【裁判字號】    89,訴,377
【裁判日期】    890919
【裁判案由】    竊盜
【裁判全文】
台灣基隆地方法院刑事判決                          八十九年度訴字第三七七號
    公  訴  人  台灣基隆地方法院檢察署檢察官
    被      告  丙○○
右列被告因竊盜案件，經檢察官提起公訴（八十九年度偵字第一九二二號），本院判
決如左：
    主      文
丙○○共同竊盜，處有期徒刑柒月。
瓦斯噴燈壹具、扳手貳支、鉗子貳支均沒收。
    事      實
一、丙○○與甲○○（檢察官另移送台灣板橋地方法院併案審理）基於犯意之聯絡，
    意圖為自己不法之所有，於八十九年五月三日上午十時許，由丙○○駕駛租來之
    Ｔ六─一三二二號自用小貨車，附載甲○○，攜帶丙○○所有之噴燈一具、扳手
    、鉗子各一支，甲○○所有之扳手、鉗子各一支，前往台北縣瑞芳鎮○○路四十
    二號愛迪生股份有限公司而暫停營業之工廠內，以之拆卸而共同竊取該工廠之鋁
    門窗一五六公斤、白鐵架一一九公斤、銅線三十二公斤；得手後，搬上該車，擬
    載往收購廢鐵處所而將之變賣。同日下午五時三十分許，在上址而為警當場查獲
    ，並扣得上述物品。
二、案經台北縣警察局瑞芳分局報請台灣基隆地方法院檢察署檢察官偵查起訴。
    理      由
一、訊據被告丙○○坦承不諱，核與共犯甲○○及被害人即該公司負責人乙○○所述
    情節相符，並經目擊證人陳春松證明屬實，且有前述證物扣案及台北縣警察局贓
    物認領保管單一紙、照片八張在卷可稽，足見其自白與事實相符，可以採信。其
    犯行洵堪認定。
二、核被告所為，係犯刑法第三百二十條第一項之竊盜罪。公訴人認為被告係犯刑法
    第三百二十一條第一項第三款之加重竊盜即攜帶凶器竊盜罪，係以被告持有之之
    噴燈、扳手及鉗子屬於凶器而為其論據；惟查：實務上所謂兇器，乃指行為人攜
    帶之而有行兇之可能，客觀上具有危險性；至其主觀上有無持以行兇或反抗之意
    思，尚非所問（最高法院七十四年三月十九日第三次刑事庭會議決議參照）。然
    而，並非得持以反抗之物，均為兇器；何謂行兇，是否足以行兇，仍應依個案而
    具體認定。因此，本院依生命、身體、自由、名譽、財產法益之位階觀點，以推
    原立法之本意，認為所謂兇器，應係對於「生命法益」具有危險之器具而言。如
    對於「身體法益」具有危險者，即認係兇器，則一串鑰匙或一支鉛筆在手，亦足
    以持以反抗，遽認其為兇器，恐與常人之法感有違。例如一般人常有鑰匙在身，
    而學生常有原子筆隨身，若有順手牽羊之小竊盜初犯，則一定要論以加重竊盜罪
    而處以六月以上五年以下有期徒刑，豈是合理？何況，傷害罪係告訴乃論之罪，
    既不處罰未遂犯，更不處罰預備犯；若僅攜帶對身體法益具有危險之物而行竊，
    即認係加重竊盜而應處以六月以上五年以下有期徒刑，排除六月以下有期徒刑、
    拘役、罰金之適用，應非立法者之本意。申言之，本院認為持以反抗足以殺人者
    ，始足以稱之為行兇，亦即對生命法益具有危險之物，始足以稱之為兇器。其他
    僅能侵害身體法益者，充其量為犯罪所用之物，尚不得稱之為兇器。準此，本案
    之噴燈、扳手及鉗子均非足以取人生命之物，被告如持以反抗，尚不足以對他人
    生命法益造成侵害；其對生命法益既無危險，即非兇器。因此，被告之行為僅係
    上述普通竊盜罪，並非加重竊盜罪無訛；惟其基本社會事實相同，起訴法條應予
    變更。其次，被告與甲○○之間，有犯意之聯絡及行為之分擔，皆為共同正犯。
    復次，刑事立法上之「法益原則」要求任何行為要加以犯罪化，必因其法益受到
    侵害或危險。在法益侵害，為實害犯；在法益危險，為危險犯。法益本身依其價
    值評價之強度，而呈現法益位階。生命、身體、自由、名譽、財產五者，按其順
    序，而高低位階化。生命法益最高，其次身體法益，其次自由法益，其次名譽法
    益，而財產法益最低。此五種傳統法益，稱之為「個人法益」。本件竊盜行為所
    侵害者為財產法益，乃財產法益之實害犯。再者，刑事司法上之「罪刑相當原則
    」要求法官在量刑時，應依法益之位階，重所當重，輕所當輕，必使罪得其刑而
    刑當其罪；不得重罪而輕判，或輕罪而重判；期使責任與刑罰得以相適應，而具
    有相當性。地藏十輪經（第三卷）云：「若犯重罪，應重治罰；若犯中罪，應中
    治罰；若犯輕罪，應輕治罰；令其慚愧，懺悔所犯。」其此之謂也！為此，本院
    審酌被告之品行、生活狀況、智識程度、犯罪之動機、目的、犯罪所生之危害、
    犯罪後之態度等一切情狀後，認為量處有期徒刑七月，足以使其罪刑相當，爰宣
    告之，以示儆懲，並期被告之自新。
三、扣案之被告所有之瓦斯噴燈一具、扳手一支、鉗子一支及共犯甲○○所有之扳手
    一支、鉗子一支，均係供犯罪之用之物，且分別為被告及甲○○所有，已據被告
    及甲○○供明，自應一併宣告沒收。
四、據上論結，應依刑事訴訟法第二百九十九條第一項前段、第三百條、刑法第十一
    條前段、第二十八條、第三百二十條第一項、第三十八條第一項第二款、罰金罰
    鍰提高標準條例第一條前段而判決如主文。
本案經檢察官周啟勇到庭執行職務。
中      華      民      國    八十九    年      九      月      十九    日
                                    台灣基隆地方法院刑事庭
                                        法  官  陳  志  祥
右正本證明與原本無異。
如不服本判決，應於送達後十日內，向本院提出上訴狀。
中      華      民      國    八十九    年      九      月    二十一    日
                                        書記官  陸  清  敏
附錄：
刑法第三百二十條第一項：
意圖為自己或第三人不法之所有，而竊取他人之動產者，為竊盜罪，處五年以下有期
徒刑、拘役或科五百元以下罰金。
（罰金已依罰金罰鍰提高標準條例提高為十倍）


司法院資訊處製作；財團法人民間司法改革基金會備份。
